臺灣臺南地方法院刑事判決
110年度訴字第1063號
公  訴  人  臺灣臺南地方檢察署檢察官
被      告  賴啟榮



指定辯護人  本院公設辯護人  陳香蘭  
上列被告因違反毒品危害防制條例案件，經檢察官提起公訴（11
0年度偵字第16085號、第18439號），本院判決如下：
    主  文
賴啟榮轉讓第一級毒品，處有期徒刑柒月；又販賣第一級毒品，
共貳罪，各處有期徒刑柒年捌月。應執行有期徒刑捌年。
未扣案販賣毒品所得新臺幣貳仟元沒收，於全部或一部不能沒收
或不宜執行沒收時，追徵其價額；扣案VIVO廠牌行動電話(含○○○
○○○○○○○號、○○○○○○○○○○號SIM卡各壹張)壹支沒收。
    事  實
一、賴啟榮明知海洛因為第一級毒品，不得轉讓，仍於民國109
    年10月29日1時許，在臺南市○○區○○○路000號歐宗佶住處，
    應歐宗佶之要求，無償轉讓少量海洛因供歐宗佶加水後以注
    射針筒施用1次。
二、賴啟榮基於販賣第一級毒品海洛因牟利之犯意，以00000000
    00門號行動電話為聯絡工具，㈠於109年11月8日11時47分許
    以上開行動電話門號與張瓊月通話後約5分鐘，在臺南市○○
    區○○○00號賴啟榮住處，以新臺幣(下同)1,000元販賣海洛因
    1小包予張瓊月。㈡於110年1月中旬某日下午，在臺南市○○區
    ○○路0巷00號王東安住處，以1,000元販賣海洛因1小包予王
    東安。嗣經警依通訊監察資料循線查獲，扣得行動電話1支(
    內含0000000000、0000000000門號)
三、案經臺南市政府警察局第五分局移送臺灣臺南地方檢察署檢
    察官偵查起訴。
    理  由
一、本判決以下所引用之具傳聞性質之證據，檢察官、被告及其
    選任辯護人於準備程序中均同意有證據能力，且於本案言詞
    辯論終結前，亦未爭執其證據能力，本院審酌前開證據之作
    成或取得之狀況，並無非法或不當取證之情事，且經本院於
    審判期日就上開證據依法進行調查、辯論，依刑事訴訟法第
    159條之5規定，認均具有證據能力。
二、訊據被告對上開事實均坦承不諱，並有下列證據足以證明：
  ㈠就事實一轉讓第一級毒品海洛因給歐宗佶部分之事實，被告
    之自白核與證人歐宗佶於司法警察調查中、偵訊中具結後之
    證述相符，復有卷附賴啟榮持行動電話門號0000000000號與
    歐宗佶所持用門號0000000000號之通聯譯文、0000000000號
    行動電話臺灣臺南地方法院通訊監察書可佐，堪信被告有關
    轉讓第一級毒品海洛因給歐宗佶1次之自白與事實相符。
  ㈡就事實二㈠所示被告販賣第一級毒品海洛因給張瓊月部分之事
    實，被告之自白核與證人張瓊月於司法警察調查中、偵訊中
    具結後之證述相符，復有卷附賴啟榮持行動電話門號000000
    0000號與張瓊月所持用門號0000000000號之通聯譯文、0000
    000000號行動電話臺灣臺南地方法院通訊監察書、臺南市政
    府警察局第五分局搜索扣押筆錄、扣押物品目錄表可佐，堪
    信被告有關販賣第一級毒品海洛因給張瓊月1次之自白與事
    實相符。
  ㈢就事實二㈡所示被告販賣第一級毒品海洛因給王東安部分之事
    實，被告之自白核與證人王東安於司法警察調查中、偵訊中
    具結後之證述相符，復有卷附賴啟榮持行動電話門號000000
    0000號與王東安所持用門號0000000000號之通聯譯文、0000
    000000號行動電話臺灣臺南地方法院通訊監察書、臺南市政
    府警察局第五分局搜索扣押筆錄、扣押物品目錄表可佐，堪
    信被告有關販賣第一級毒品海洛因給王東安1次之自白與事
    實相符。
  ㈣按毒品危害防制條例所規定之販賣毒品罪，雖未明示「營利
    之意圖」為其犯罪構成要件，然「販賣」一語，在文義解釋
    上當然已寓含有買賤賣貴，而從中取利之意思存在。且從商
    業交易原理與一般社會觀念而言，販賣行為在通常情形下，
    仍係以牟取利益為其活動之主要誘因與目的。又政府為杜絕
    毒品氾濫，毒害人民甚深，再三宣導民眾遠離毒品、媒體報
    導既深且廣，對於禁絕毒品之政策，應為大眾所熟悉。再政
    府對於查緝施用、轉讓及販賣毒品無不嚴格執行，且販賣毒
    品罪係重罪，若無利可圖，衡情一般持有毒品者，當不致輕
    易將持有之毒品交付他人。況販賣毒品乃違法行為，非可公
    然為之，且有其獨特之販售路線及管道，亦無公定之價格，
    復可任意增減其分裝之數量，而每次買賣之價量，亦可能隨
    時依市場貨源之供需情形、交易雙方之關係深淺、資力、對
    行情之認知、查緝是否嚴緊，及購買者被查獲時供述購買對
    象之可能性風險評估等諸般事由，而異其標準，非可一概而
    論，是販賣之利得，誠非固定，而縱使販賣之人從價差或量
    差中牟利方式雖異，其意圖營利之非法販賣行為仍屬同一。
    從而，舉凡有償交易，除足以反證其確係另基於某種非圖利
    本意之關係外，通常尚難因無法查悉其販入價格，做為是否
    高價賣出之比較，諉以無營利之意思而阻卻販賣犯行之追訴
    。本件倘被告未販售上開毒品從中牟利，自無甘冒被查獲之
    風險並平白費時、費力，特意趕赴前開地點交付毒品予證人
    張瓊月、王東安等人之理，足見被告販賣海洛因時，可從中
    獲得金錢，其確有販賣第一級毒品海洛因牟利之意圖，足堪
    認定。
三、論罪科刑：
  ㈠核被告就事實一所為，係犯毒品危害防制條例第8條第1項轉
    讓第一級毒品罪，就事實二㈠㈡所為，均係犯第4條第1項販賣
    第一級毒品罪，合計共2罪。其各次轉讓及販賣前持有第一
    級毒品之低度行為，分別為其轉讓及販賣之高度行為所吸收
    ，不另論罪。被告上開先後1次轉讓及2次販賣第一級毒品之
    各犯行間，則屬犯意各別，行為殊異，應予分論併罰。
  ㈡按「犯第四條至第八條之罪於偵查及審判中均自白者，減輕
    其刑」，毒品危害防制條例第17條第2項定有明文。被告所
    犯上開違反毒品危害防制條例第8條第1項轉讓第一級毒品與
    2次第4條第1項販賣第一級毒品罪，被告於偵查及審理中均
    坦承犯行，均依同條例第17條第2項規定減輕其刑。
  ㈢按刑法第59條所規定之酌量減輕其刑，係裁判上之減輕，必
    以犯罪之情狀可憫恕，認為宣告法定最低度之刑猶嫌過重者
    ，始有其適用。如別有法定減輕之事由，應先依法定減輕事
    由減輕其刑後，科以最低刑度，猶嫌過重時，始得為之（最
    高法院99年度臺上字第5999號判決參照）。次按毒品危害防
    制條例第4條第1項規定之販賣第一級毒品罪，其法定本刑為
    死刑或無期徒刑，然同為販賣第一級毒品之人，其原因動機
    不一，犯罪情節未必盡同，或有大盤毒梟者，亦有中、小盤
    之分，甚或僅止於吸毒者友儕間為求互通有無之有償轉讓者
    亦有之，其販賣行為所造成危害社會之程度自屬有異，法律
    科處此類犯罪，所設之法定最低本刑卻同為無期徒刑，不可
    謂不重，若不分犯罪情節輕重，概處以上開法定刑，難免輕
    重失衡。查本件被告固有販賣第一級毒品之情，其販賣毒品
    的對象及次數僅2人各1次、所犯買者均僅價值1,000元之數
    量，與大盤、中盤動輒上公斤或上百萬元者確實有別，且其
    販賣海洛因之所得有限，其犯罪情節當非與大盤、中盤毒梟
    者可資等同並論衡，縱經依毒品危害防制條例第17條第2項
    規定減輕其刑後，其法定刑仍為無期徒刑或15年以上有期徒
    刑，衡諸其販賣第一級毒品海洛因為國民健康所造成之傷害
    以及對社會風氣之影響，以及被告販賣第一級毒品海洛因之
    次數及數量，縱科處以最低刑15年以上有期徒刑，仍有有情
    輕法重之憾，爰均依刑法第59條規定酌量減輕其刑。
  ㈣爰審酌被告高中畢業之教育程度，智識正常，且有施用毒品
    之素行，當知毒品對人體危害之鉅，猶不思警惕，僅因貪圖
    利益，即轉讓或販賣海洛因供他人施用，戕害他人身體健康
    ，且危害社會治安，行為殊有非當，惟念被告因貪圖金錢之
    利益，致罹刑章，販賣數量及犯罪所得非鉅，及被告之素行
    、智識程度、家庭經濟狀況及犯罪後坦承犯行之態度等一切
    情狀，分別量處如主文所示之刑，並定其應執行刑，以資懲
    儆。
  ㈤沒收：
    ⑴按「犯罪所得，屬於犯罪行為人者，沒收之」，刑法第38
      條之1第1項著有明文。被告販賣第一級毒品之價金，總金
      額固為2,000元，雖未扣案，然係屬被告犯本件販賣毒品
      犯行之犯罪所得，本自應依刑法第38條之1第1項、第3項
      規定宣告沒收，於全部或一部不能沒收或不宜執行沒收時
      ，追徵其價額。
    ⑵扣案VIVO廠牌行動電話(含0000000000號、0000000000號號
      SIM卡各1張)為被告所有，且供轉讓毒品及販毒聯絡使用
      ，業據被告供承在卷，且有卷內之通訊監察譯文可佐，自
      應依毒品危害防制條例第19條第1項規定，宣告沒收之。
據上論斷，應依刑事訴訟法第299條第1項前段、毒品危害防制條
例第4條第1項、第8條第1項、第17條第2項、第19條第1項，刑法
第11條前段、第59條、第50條、第51條第5款、第38條之1第1項
、第3項，判決如主文。
本案經檢察官李宗榮提起公訴，檢察官李佳潔到庭執行職務。
中　　華　　民　　國   111    年     2    月    8     日
                    刑事第六庭  審判長法  官  高如宜

                                      法  官  陳鈺雯

                                      法  官  鄭銘仁
以上正本證明與原本無異。
如不服本判決應於收受本判後20日內向本院提出上訴書狀，並應
敘述具體理由。其未敘述上訴理由者，應於上訴期間屆滿後20日
內向本院補提理由書狀（均須按他造當事人之人數附繕本）「切
勿逕送上級法院」。
                                      書記官  陳姝妤
中　　華　　民　　國　　111 　年　　2 　　月　　11　　日
附錄本案論罪科刑法條：
毒品危害防制條例第4條
製造、運輸、販賣第一級毒品者，處死刑或無期徒刑；處無期徒
刑者，得併科新臺幣 2 千萬元以下罰金。
製造、運輸、販賣第二級毒品者，處無期徒刑或 7 年以上有期
徒刑，得併科新臺幣 1 千萬元以下罰金。
製造、運輸、販賣第三級毒品者，處 7 年以上有期徒刑，得併
科新臺幣 7 百萬元以下罰金。
製造、運輸、販賣第四級毒品者，處 5 年以上 12 年以下有期
徒刑，得併科新臺幣 3 百萬元以下罰金。
製造、運輸、販賣專供製造或施用毒品之器具者，處 1 年以上
7 年以下有期徒刑，得併科新臺幣 1 百萬元以下罰金。
前五項之未遂犯罰之。
毒品危害防制條例第8條
轉讓第一級毒品者，處1年以上7年以下有期徒刑，得併科新臺幣
1百萬元以下罰金。
轉讓第二級毒品者，處6月以上5年以下有期徒刑，得併科新臺幣
70萬元以下罰金。
轉讓第三級毒品者，處3年以下有期徒刑，得併科新臺幣30萬元
以下罰金。
轉讓第四級毒品者，處1年以下有期徒刑，得併科新臺幣10萬元
以下罰金。
前四項之未遂犯罰之。
轉讓毒品達一定數量者，加重其刑至二分之一，其標準由行政院
定之。